【裁判字號】    99,易,320
【裁判日期】    990225
【裁判案由】    詐欺
【裁判全文】
臺灣臺中地方法院刑事判決               99年度易字第320號
公  訴  人  臺灣臺中地方法院檢察署檢察官
被      告  壬○○即戴成）.
上列被告因詐欺案件，經檢察官提起公訴（臺灣臺中地方法院檢
察署98年度偵字第27245、27922號、98年度偵緝字第2152、2318
、2153、2154號），及移送併辦（臺灣臺中地方法院檢察署98年
度偵緝字第2155號、臺灣屏東地方法院檢察署99年度偵字第962
號），本院因被告所犯非死刑、無期徒刑、最輕本刑為三年以上
有期徒刑之罪或高等法院管轄第一審案件，經被告就被訴事實為
有罪之陳述，裁定進行簡式審判程序，判決如下：
    主    文
壬○○幫助犯詐欺取財罪，處有期徒刑月，如易科罰金，以新
臺幣壹仟元折算壹日；又幫助犯詐欺取財罪，處有期徒刑月，
如易科罰金，以新臺幣壹仟元折算壹日。應執行有期徒刑伍月，
如易科罰金，以新臺幣壹仟元折算壹日。
    犯罪事實及理由
一、犯罪事實﹕
  (一)壬○○雖可預見一般人收購行動電話使用常與財產犯罪密切
    相關，如交予他人使用，有供作他人掩飾犯罪用途之可能，
    竟不顧他人所可能遭受之危險，仍基於縱若有人持以犯罪亦
    無違反本意之不確定幫助詐欺犯意，於民國97年10月間看到
    報紙上分類廣告後，依報紙上聯絡方式與真實姓名年籍不詳
    之成年人聯絡，並依其指示到臺中市○○○路上之通訊行申
    租門號0000000000、0000000000號之手機2支，並於同一天
    之某時，以每支手機新臺幣（下同）850元（合計取得1700
    元）之價格販賣給該真實姓名年籍不詳之成年人，容任他人
    作為詐欺取財之工具。嗣該真實姓名年籍不詳之成年人取得
    上開行動電話門號後，乃與其所屬之詐欺集團成員基於意圖
    為自己不法所有之詐欺犯意聯絡，於奇摩網站刊登以下之不
    實訊息，並於該網站上留下上開行動電話門號以供聯絡，而
    為下列詐欺取財犯行：
    1.詐欺集團成員冒用康純怡所有之amy5433ii帳號，於奇摩
      網站上刊登拍賣NOKIA-N82GSM4頻WCDMA手機全配之不實訊
      息，並以壬○○提供之前開行動電話門號0000000000號以
      供聯絡，使丁○○陷於錯誤下標購買，於97年12月2日匯
      款7580元至林怡君之兆豐國際商業銀行帳號00000000000
      號帳戶。嗣黃桂郎遲未收受商品，發覺受騙，報警處理始
      獲上情。
    2.詐欺集團成員先於奇摩網站上刊登拍賣SONY牌DSC-T2型數
      位相機之不實訊息，並以壬○○提供之前開行動電話門號
      0000000000號以供聯絡，致癸○○陷於錯誤下標購買，並
      於97年12月2日匯款5000元至徐世賢之中國信託銀行帳號0
      00000000000000號帳戶。嗣癸○○遲未收受商品，發覺受
      騙，報警處理始獲上情。
    3.詐欺集團成員先於奇摩網站上刊登拍賣物品之不實訊息，
      並以壬○○提供之前開行動電話門號0000000000號以供聯
      絡，致己○○陷於錯誤下標購買，並於97年12月3日10時
      許匯款9100元至林怡君之兆豐國際商業銀行帳號00000000
      000號帳戶。嗣己○○遲未收受商品，發覺受騙，報警處
      理始獲上情。
    4.詐欺集團成員冒用鄺詩淇所有之schi301帳號，於奇摩網
      站上刊登拍賣明治奶粉之不實訊息，並以壬○○提供之前
      開行動電話門號0000000000號以供聯絡，使庚○○陷於錯
      誤下標購買，於97年12月4日匯款1萬零400元至彭程麟之
      台北富邦銀行帳號000000000000之帳戶（後因銀行合併帳
      號改為000000000000）。嗣庚○○遲未收受商品，發覺受
      騙，報警處理始獲上情。
    5.詐欺集團成員冒用陳亭均所有之yolib_b帳號，於奇摩網
      站上刊登拍賣Wii遊戲機及兩組手把之不實訊息，並以壬○○提供之前開行動電話門號0000000000號以供聯絡，使
      辛○○陷於錯誤下標購買，於97年12月6日匯款5700元至
      周韋志之臺灣銀行公館分行帳號000000000000000之帳戶
      。嗣辛○○遲未收受商品，發覺受騙，報警處理始獲上情
      。
    6.詐欺集團成員冒用陳亭均所有之yolib_b帳號，於奇摩網
      站上刊登拍賣SONY-CR356/L（白色）筆記型電腦之不實訊
      息，並以壬○○提供之前開行動電話門號0000000000號以
      供聯絡，使乙○○陷於錯誤下標購買，於97年12月7日匯
      款1萬1000元至周韋志之臺灣銀行公館分行帳號000000000
      000000之帳戶。嗣乙○○遲未收受商品，發覺受騙，報警
      處理始獲上情。
  (二)壬○○明知金融機構帳戶係個人理財之重要工具，且關係個
    人財產、信用之表徵，一般人利用他人名義之金融帳戶，常
    與詐欺取財之犯罪密切相關，且取得他人帳戶存摺、印章、
    提款卡、密碼之目的，在於收取贓款及避免犯行遭人追查，
    又對於提供帳戶之行為本身，雖無引發他人萌生犯罪之確信
    ，但仍不顧他人所可能遭受之危險，基於縱若有人持以犯詐
    欺取財罪亦不違反其本意之幫助犯意，於97年11月間，因看
    到自由時報上收購郵局帳戶之廣告，在臺中市○○路麥當勞
    旁，以2000元之代價，將其郵局00000000000000之帳戶及提
    款卡賣予真實姓名年籍不詳之成年人。嗣該真實姓名年籍不
    詳之成年人取得上開帳戶資料後，乃與其所屬之詐欺集團成
    員基於意圖為自己不法所有之詐欺犯意聯絡，為下列詐欺取
    財犯行：
    1.於網路上佯稱拍賣物品，並以上開帳戶為匯款帳戶，使甲○○陷於錯誤，偕同戊○○接續匯款3000元、2萬9029元
      至上開帳戶，卻始終未收到貨物後，始知受騙。
    2.於網路上佯賣光碟機，致徐嘉壕陷於錯誤，欲購買光碟機
      而匯款1000元至上開帳戶，卻始終未收到貨物後，始知受
      騙。
二、證據名稱﹕
  (一)被告於偵查中、本院審理時之自白。
  (二)證人即被害人丁○○、癸○○、己○○、庚○○、辛○○
    乙○○、甲○○、戊○○、徐嘉壕於警詢之證述。
  (三)被害人丁○○匯款明細與存摺內頁影本、雅虎奇摩股份有限
    公司回復帳號amy5433ii 申請人資料暨IP 位址。被害人丁○○得標nokia n82手機網頁相關資料、中華電信股份有限
    公司回復帳號amy5433ii使用人IP位址。
  (四)被害人癸○○轉帳證明、網頁拍賣交易紀錄資料、通聯調閱
    查詢單、中國信託商業銀行股份有限公司函文各1份。
  (五)兆豐國際商業銀行桃園分行函覆帳號00000000000 ，開戶人
    林怡君基本資料暨自97年11月20日至98年1月20日交易明細
    表、被害人己○○匯款9100元至帳號00000000000之交易明
    細。手機門號0000-000000通聯調閱查詢單、申辦人基本資
    料。
  (六)被害人庚○○轉帳紀錄查詢1紙。
  (七)被害人辛○○存摺明細影本1紙。
  (八)臺灣銀行公館分行函覆000000000000開戶人周韋志印鑑卡及
    雙證件影本及自93年8月5日開戶至97年12月31日之交易明細
    、雅虎奇摩股份有限公司回復帳號yolib_b 申請人資料暨
    IP位址。拍賣SONY-CR356/L（白色）筆記型電腦網頁頁面內
    容、被害人乙○○得標網頁頁面內容。
  (九)台北富邦銀行北中壢分行函覆開戶人彭程麟000000000000
    帳戶，開戶基本資料暨自97年12月3日至97年12月5日交易明
    細表。
  (十)被告壬○○手機門號0000-000000 通聯調閱查詢單、臺灣大
    哥大股份有限公司函覆，壬○○手機門號0000-000000之申
    辦資料。
  (十一)中華郵政股份有限公司豐原郵局函覆帳號00000000000000，
    開戶人壬○○開戶基本資料暨自82年9月21日至98年1月10日
    交易明細表。
  (十二)被害人戊○○郵政存簿儲金簿內頁影本。
三、論罪科刑﹕
    核被告所為犯罪事實(一)、(二)，均係犯刑法第30條第1項前段
    、第339條第1項之幫助詐欺取財罪。被告幫助詐欺集團成員
    犯詐欺取財罪，為幫助犯，爰依刑法第30條第2項之規定，
    減輕其刑。被告以一個交付二個行動電話門號，及一個提供
    帳戶之幫助行為，同時侵害數名被害人之財產法益，並觸犯
    數個幫助詐欺取財罪名，均為同種想像競合犯，各應依刑法
    第55條規定，論以一罪。被告所犯上開犯罪事實(一)、(二)間，
    犯意各別，行為互殊，應分論併罰。爰審酌被告提供其所申
    辦之行動電話門號及郵局帳戶予詐騙集團成員，幫助詐騙集
    團遂行詐欺犯行，助長犯罪之不良風氣，幫助犯罪者隱匿真
    實身分，增加檢警犯罪偵查之困難性，其幫助行為並造成多
    名被害人之財產損失；兼衡酌被告犯後坦承犯行，及被告未
    實際參與詐騙之過程，可責難性較輕等一切情狀，分別量處
    如主文所示之刑，及各諭知易科罰金之折算標準，並定其應
    執行刑。
四、應適用之法條﹕
  (一)刑事訴訟法第273條之1第1項、第299條第1項前段、第310條
    之2、第454條。
  (二)刑法第30條第1項前段、第2項、第339條第1項、第55條、第
    51條第5款、第41條第1項前段。
  (三)刑法施行法第1條之1第1項、第2項前段。
本案經檢察官丙○○到庭執行職務。
如不服本判決，應於收受送達後10日內向本院提出上訴書狀。
中    華    民    國    99    年    2     月    25    日
                  刑事第十六庭  法  官  戴嘉慧
以上正本證明與原本無異。
如不服本判決應於收受判決後10日內向本院提出上訴書狀，並應
敘述具體理由；其未敘述上訴理由者，應於上訴期間屆滿後20日
內向本院補提理由書（均須按他造當事人之人數附繕本）；「切
勿逕送上級法院」。
告訴人或被害人對於判決如有不服具備理由請求檢察官上訴者，
其上訴期間之計算係以檢察官收受判決正本之日期為準。
                                書記官  劉晴芬
中    華    民    國    99    年    2     月    25    日
【附錄本案論罪科刑法條】
《中華民國刑法第339條》
意圖為自己或第三人不法之所有，以詐術使人將本人或第三人之
物交付者，處五年以下有期徒刑、拘役或科或併科一千元以下罰
金。
以前項方法得財產上不法之利益或使第三人得之者，亦同。
前二項之未遂犯罰之。

司法院資訊處製作；財團法人民間司法改革基金會備份。
